【裁判字號】    90,家訴,9
【裁判日期】    900430
【裁判案由】    認領無效
【裁判全文】
臺灣嘉義地方法院民事判決  九十年度家訴字第九號
    原      告  乙○○
    法定代理人  丙○○
    被      告  甲○○
右當事人間認領無效事件，本院判決如左：
    主      文
確認被告甲○○與原告乙○○間之父子關係不存在。
原告其餘之訴駁回。
訴訟費用由被告負擔二分之一，餘由原告負擔。
    事      實
甲、原告方面：
  一、聲明：除確認被告與原告間之認領無效外，如主文所示。
  二、陳述：被告甲○○與原告乙○○法定代理人丙○○於民國八十七年一月二十二
      日結婚，然於此之前原告法定代理人丙○○已於八十六年七月二十一日產下原
      告，原告與被告間並無親生父子關係，然被告卻認領原告，並在戶籍上登記為
      乙○○之父親。尤其原告法定代理人丙○○與被告甲○○已於八十八年九月三
      十日協議離婚，兩造間更無維繫此一不實身份關係之實益。
  三、證據：提出戶籍謄本二份、財團法人天主教聖馬爾定醫院親子血緣關係ＤＮＡ
      驗證報告書一份，並聲請向嘉義縣東石鄉戶政事務所調閱八十七年二月二日被
      告認領原告之相關資料。
乙、被告方面：
  一、聲明：同意原告之請求。
  二、陳述：原告非原告法定代理人丙○○自被告甲○○受胎所生。
    理      由
一、按訴狀送達後，原告不得將原訴追加，但請求之原因事實同一者，不在此限，民
    事訴訟法第二百五十五條第一項第二款定有明文。本件原告起訴主張其法定代理
    人丙○○與被告甲○○結婚之前已產下原告，原告與被告間並無親生父子關係，
    然被告卻認領原告，聲明確認被告認領原告之行為無效；嗣追加為請求確認被告
    與原告間父子關係不存在，仍本於前述之基本事實，揆諸上揭規定，原告訴之追
    加，應予准許，合先敘明。
二、本件原告主張被告甲○○與原告乙○○法定代理人丙○○於民國八十七年一月二
    十二日結婚，然於此之前原告法定代理人丙○○已於八十六年七月二十一日產下
    原告，原告與被告間並無親生父子關係，然被告卻認領原告，尤其原告法定代理
    人丙○○與被告甲○○已於八十八年九月三十日協議離婚，為此訴請確認被告認
    領原告之行為無效，及被告與原告間父子關係不存在。被告則對原告前開主張之
    事由，及兩造間親子關係不存在之事實並不爭執。且據原告所提九十年三月十二
    日財團法人天主教聖馬爾定醫院親子血緣關係ＤＮＡ驗證報告書，其內載「送檢
    註明為甲○○與乙○○之檢體，其ＤＮＡ  ＳＴＲ系統存有四個基因座型別矛盾
    ，及甲○○與乙○○間應不存在血緣關係。」等語。是綜上可知，原告主張兩造
    間不存在親子關係之主張即屬真實。
三、按依準正而為婚生子女者，乃依法律規定當然取得婚生子女身分，無須生父之認
    領，而民法第一千零六十四條規定，非婚生子女其生父與生母結婚者，視為婚生
    子女，亦即非婚生子女，因其生父母嗣後結婚，在法律上當然視為婚生。故如嗣
    後發現其與生父間並無血緣關係，可由該子女、生母、生父或其他有利害關係之
    第三人，隨時提起確認親子關係不存在之訴，以除去不實之親子關係，最高法院
    六十二年第三次民事庭會議決議即採相同見解。本件被告甲○○為不真實之認領
    ，並至戶政機關為戶籍之登記後，原告以其與被告間無血緣關係，提起本件「確
    認親子關係不存在」之訴，揆諸首開說明，自有理由，應予准許。至於原告聲明
    確認被告之認領行為無效，已可包含在確認兩造之父子關係不存在之聲明中，本
    院認為並無必要，應予駁回。
四、本件之判決基礎已臻明確，兩造其餘主張，核與判決結果不生影響，爰不一一論
    述，並此敘明。
四、據上論結，本件原告之訴為一部有理由，一部無理由，依民事訴訟法第第七十九
    條判決如主文。
中      華      民      國    九十      年      四      月     三十     日
~B臺灣嘉義地方法院家事法庭
~B    審判長法官  曾文欣
~B        法  官  鄭雅文
~B        法  官  賴秀蘭
右為正本係照原本作成
如對本判決上訴須於判決送達後廿日內向本院提出上訴狀（應附繕本）
中      華      民      國    九十      年      四      月     三十     日
~B        書記官  楊國色


司法院資訊處製作；財團法人民間司法改革基金會備份。
